最高法院刑事裁定　　　　　　　　　　111年度台抗字第784號
抗　告　人　方鴻明


上列抗告人因違反醫師法案件，不服臺灣高等法院高雄分院中華
民國111年4月20日駁回聲請再審之裁定（111 年度聲再字第16號
），提起抗告，本院裁定如下：
    主  文
抗告駁回。
    理  由
按刑事訴訟法第420條第1項第6 款明定：「有罪之判決確定後
  ，因發現新事實或新證據，單獨或與先前之證據綜合判斷，足
  認受有罪判決之人應受無罪、免訴、免刑或輕於原判決所認罪
  名之判決者」，為受判決人之利益，得聲請再審；同條第3 項
  並規定：「第1項第6款之新事實或新證據，指判決確定前已存
  在或成立而未及調查斟酌，及判決確定後始存在或成立之事實
  、證據」。是得據為受判決人之利益聲請再審之「新事實」、
  「新證據」，固不以有罪判決確定前已存在或成立而未及調查
  斟酌者為限，其在判決確定後始存在或成立之事實、證據，亦
  屬之；然該事實、證據，仍須於單獨觀察，或與先前之證據綜
  合判斷後，得以合理相信其足以動搖原確定之有罪判決，使受
  有罪判決之人應受無罪、免訴、免刑或輕於原判決所認罪名之
  判決者，始足當之。
本件抗告人方鴻明因違反醫師法案件，經原審法院108 年度醫
  上訴字第1、2、3 號判決，維持第一審關於抗告人部分，依想
  像競合犯之例，從一重論處抗告人共同犯醫師法第28條前段之
  非法執行醫療業務罪刑（以一行為觸犯非法執行醫療業務罪、
  刑法第215條之業務登載不實文書罪，處有期徒刑1年4 月）之
  科刑判決確定（下稱「原確定判決」；抗告人對之提起第三審
  上訴，經本院109 年度台上字第5696、5708、5709號判決，以
  其上訴不合法律上之程式而予以駁回在案）。
原裁定依刑事訴訟法第434條第1項之規定，駁回抗告人對原確
  定判決之再審聲請，已就抗告人聲請意旨所指各節，逐一敘明
  下列各旨：
㈠聲請意旨㈠主張抗告人與其他被告間並非共同正犯關係一節，
  業據原確定判決於理由欄貳、一、㈣論述明確，且已傳訊證人
  胡辰美、林資程、趙逸峰、王志忠、謝宗穎及林信良、黃念萍
  ，並無判決不備理由及應於審判期日調查之證據未予調查之違
  法，抗告人就此部分亦未提出新事實、新證據以釋明其主張，
  所稱尚屬無據。
㈡聲請意旨㈡所引用之病患林資程、趙逸峰、王志忠、謝宗穎及
  林信良警詢陳述，並無特信性，原確定判決已調查審認並敘明
  應以上述病患於偵審具結之證詞為可採之理由，見原確定判決
  理由欄貳、一、㈢，抗告人空言爭執，就此部分未提出新事實
  、新證據以釋明其主張，所稱尚不足以影響抗告人有罪之認定
  。
㈢聲請意旨㈢所稱本案合於「慢性病連續處方箋」之情況，然此
  部分業據原確定判決理由欄敘明本案病患施打第三、四級管制
  藥品，並未經醫師開立「慢性病連續處方箋」之理由，詳見原
  確定判決理由欄貳、一、㈡、㈢⒌⑴，抗告人空言爭執，就此
  部分未提出新事實、新證據以釋明其主張，所稱尚不符再審要
  件。
㈣抗告人雖以證人胡辰美先前之證詞不實為由，請求傳喚胡辰美
  云云。然證人胡辰美於警詢及偵審中均已證述明確，且與抗告
  人並無仇怨，於偵審均具結擔保其證述之真實性，所述又與原
  確定判決論述之其他證人陳述、書證相符，自屬真實可信，尚
  難認該事證本身可單獨或結合先前已經存在卷內之各項證據資
  料，予以綜合判斷觀察，足以動搖原有罪之確定判決，而為抗
  告人無罪、免訴、免刑或輕於原確定判決所認罪名之判決的新
  證據。
㈤又抗告人提出同案被告黃念萍開立之證明書、抗告人寄出之郵
  局存證信函，以證明並非抗告人聘用胡辰美、抗告人僅為本案
  診所之受僱人云云。然抗告人寄出之郵局存證信函為其自己之
  片面之詞，不足以動搖原確定判決，而為其無罪之新證據。再
  同案被告黃念萍業於偵審中作證，並均已具結擔保其證述之真
  實性，當屬真實，其於原確定判決確定後，所開立之證明書，
  係屬傳聞證據，顯不具證據適格，不足以動搖原確定判決綜合
  卷內事證所認定之事實。
㈥綜上所述，抗告人所指各情，無論係單獨或結合先前已經存在
  卷內之各項證據資料，予以綜合判斷，均未能因此產生合理之
  懷疑，而有足以推翻原確定判決所認事實之蓋然性，難認與刑
  事訴訟法第420條第1項第6 款規定之「確實之新證據」相符。
  抗告人就原確定判決已論述綦詳之事項，徒憑己意再為爭執，
  自與法定再審之要件不合。因認本件聲請再審，並無理由，應
  予駁回。
經核原裁定對於抗告人聲請再審意旨所執各詞，已詳敘如何認
  定不符聲請再審之新證據、新事實要件等旨；所為論述，俱與
  卷內資料相符。揆諸首揭說明，於法並無不合。
再：刑事訴訟法第429條之3規定：「聲請再審得同時釋明其事
  由聲請調查證據，法院認有必要者，應為調查。法院為查明再
  審之聲請有無理由，得依職權調查證據」，其立法意旨，係考
  量再審聲請人倘無法院協助，甚難取得相關證據以證明所主張
  之再審事由時，固得不附具證據，而釋明再審事由所憑之證據
  及其所在，同時請求法院調查。法院如認該項證據與再審事由
  之存在有重要關連，在客觀上有調查之必要，即應予調查。且
  法院對於受判決人利益有重大關係之事項，為查明再審之聲請
  有無理由，亦得依職權調查證據。惟若從形式上觀察，法院縱
  予調查，該項新證據亦無法使法院對原確定判決認定之犯罪事
  實產生合理懷疑，不足以動搖原確定判決，即無調查之必要。
  本件原裁定已綜合所憑卷內證據資料，敘明胡辰美於原確定判
  決案件中之證詞如何可採及無調查必要，依上說明，原審未依
  抗告人之聲請為調查，於法尚無違誤。
抗告人之抗告意旨，僅重執其原聲請意旨，依其個人主觀意見
  ，指稱：抗告人僅係受僱支領固定薪資擔任富生診所之掛名負
  責人，病患林資程、趙逸峰、王志忠、謝宗穎及林信良等人之
  證詞，已足證抗告人均親自看診，並無違反醫師法情事，胡辰
  美於抗告人不在場時為病患執行注射行為，與抗告人無關，則
  胡辰美此等醫療行為究係受何人指示或擅自所為？涉及抗告人
  應否受無罪、免訴、免刑或輕於原確定判決所認罪名之判決依
  據，原裁定認胡辰美非屬新事實、新證據而不予傳喚，尚嫌率
  斷等語，對原裁定已明白論述之事項及原確定判決採證認事職
  權之適法行使，再事爭執，實難認為有據。
綜上，應認本件抗告為無理由，予以駁回。
據上論結，應依刑事訴訟法第412條，裁定如主文。
中    華    民    國   111    年    6     月    23    日
                  刑事第四庭審判長法  官  林  立  華  
                                  法  官  謝  靜  恒  
                                  法  官  林  瑞  斌  
                                  法  官  王  敏  慧  
                                  法  官  李  麗  珠  
本件正本證明與原本無異
                                  書記官
中    華    民    國   111    年    6     月    28    日